【裁判字號】    95,上訴,731
【裁判日期】    951107
【裁判案由】    違反槍砲彈藥刀械管制條例
【裁判全文】
臺灣高等法院臺南分院刑事判決         95年度上訴字第731號
上  訴  人  臺灣臺南地方法院檢察署檢察官
上  訴  人
即  被  告  丙○○
被      告  乙○○
上二人共同
指定辯護人  本院公設辯護人  丁○○
被      告  甲○○
選任辯護人  吳信賢律師
上列上訴人因被告違反槍砲彈藥刀械管制條例案件，不服臺灣臺
南地方法院94年度訴字第111號中華民國95年5月4日第一審判決
（起訴案號：臺灣臺南地方法院檢察署93年度偵字第7919號），
提起上訴，本院判決如下：
    主  文
原判決關於丙○○、乙○○部分撤銷。
丙○○共同連續未經許可，製造可發射子彈具有殺傷力之槍枝，
累犯，處有期徒刑柒年，併科罰金新臺幣拾萬元，罰金如易服
勞役，以新台幣貳仟元折算壹日。扣案改造四五手槍壹支 (含彈
匣貳個，槍枝管制編號0000000000)、改造柒點陸伍mm手槍壹支
(含彈匣壹個，槍枝管制編號0000000000)、改造手槍半成品貳支
、槍管貳支、土造金屬彈殼肆拾玖顆、土造金屬彈頭貳顆、9mm
銅彈頭壹包（貳拾貳顆）、8mm銅彈頭壹包（壹拾伍顆）、底火
捌拾肆個、彈殼底座壹包（貳拾伍粒）、改造工具壹組，均沒收
。
乙○○共同連續未經許可，製造可發射子彈具有殺傷力之槍枝，
累犯，處有期徒刑伍年陸月，併科罰金新臺幣壹拾伍萬元，罰金
如易服勞役，以新台幣貳仟元折算壹日。扣案改造四五手槍壹支
(含彈匣貳個，槍枝管制編號0000000000)、改造柒點陸伍mm手槍
壹支 (含彈匣壹個，槍枝管制編號0000000000)沒收。
其他上訴駁回。
    事  實
一、丙○○，綽號「老達」，於民國88年間因犯竊盜案二件，經
    原審法院分別判處有期徒刑1年及7月確定，並於91年4月29
    日執行完畢。乙○○、綽號「一支」，於91年間因違反著作
    權法案件，經原審法院判處有期徒刑2月確定，於91年11月
    19日執行完畢。
二、丙○○與乙○○二人，基於共同概括犯意聯絡及行為分擔，
    未經許可，自93年5、6月間某日起至同年7月28日被查獲止
    ，在甲○○不知情之兄長吳俊賢位於台南市○○區○○路一
    段288巷168號車床工廠處內，連續將玩具手槍改造為具有殺
    傷力之槍枝；其二人先至不詳玩具模型店分別以新台幣（下
    同）4千9百元、5千5百元、1萬2千5百元不等價格，購買不
    同型號之玩具手槍及子彈，丙○○並以其本身具有車床方面
    的知識及技術，與乙○○共同從事貫通製造槍管工作，由丙○○組裝完成改造7.65mm具殺傷力手槍1支（槍枝管制編號
    0000000000)，由乙○○組裝完成2支改造手槍（其中1支為
    具殺傷力改造四五手槍，槍枝管制編號0000000000，另1支
    為利用不知情之甲○○貫通製造無殺傷力之槍管，已破裂）
    ，而共同製造具殺傷力改造槍枝。另丙○○又以購得之玩具
    槍子彈，同樣利用不知情之吳俊賢工廠內之車床修飾改造該
    玩具子彈，然後自行在其位於台南市○○區○○路二段627
    巷23號住處裝填火藥，改造成可供前揭槍枝射擊具有殺傷力
    之子彈。嗣丙○○將改造組合完成具殺傷力之槍枝、子彈，
    由其獨自基於販賣該槍、彈之犯意，以10萬元價格透過朋友
    向不特定人詢問買主擬以販售，雖有人詢價，但尚未成交。
    經臺灣臺南地方法院檢察署檢察官指揮臺南市警察局第二、
    四分局及高雄市政府警察局小港分局、刑事警察局偵八隊等
    單位經長期佈線蒐證，於93年7月28日22時50分，前往臺南
    市○○區○○路一段288巷168號車床工廠對面甲○○所住員
    工宿舍內執行搜索，當場查得丙○○在場，並查扣具有殺傷
    力之改造四五手槍1支（含彈匣2個，槍枝管制編號00000000
    00）、改造7.65mm手槍1支（含彈匣1個，槍枝管制編號0000
    000000)、改造四五子彈10顆 (經全部送鑑定試射，其中8顆
    可擊發，認具殺傷力，另2顆無法擊發，認不具殺傷力)、土
    造8mm子彈7顆 (經全部送鑑定試射，均可擊發，認具殺傷力
    )、土造9mm成品子彈9顆 (經全部送鑑定試射，均可擊發，
    其中8顆認具殺傷力，另一顆雖可擊發，惟其發射動能微弱
    ，認不具殺傷力)、及被告丙○○所有供改造手槍子彈所用
    之改造手槍半成品2把、改造槍管2枝、土造彈殼49顆、土造
    彈頭2顆、銅彈頭37顆（9mm22顆，8mm15顆）、改造工具1組
    、底火84個、彈殼底座1包25粒，另查扣吳俊賢所有桌上車
    床1台等物，隨後經警在上開處所外面查獲乙○○。
三、案經台南市警察局第四分局報請臺灣台南地方法院檢察署檢
    察官偵查起訴。
    理  由
壹、有關證據能力部分：
  (一)按憲法第16條保障人民之訴訟權，就刑事被告而言，包含其
    在訴訟上應享有充分之防禦權。刑事被告詰問證人之權利，
    即屬該等權利之一，且屬憲法第8條第1項規定「非由法院依
    法定程序不得審問處罰」之正當法律程序所保障之權利。為
    確保被告對證人之詰問權，證人於審判中，應依法定程序，
    到場具結陳述，並接受被告之詰問，其陳述始得作為認定被
    告犯罪事實之判斷依據。刑事審判上之共同被告，係為訴訟
    經濟等原因，由檢察官或自訴人合併或追加起訴，或由法院
    合併審判所形成，其間各別被告及犯罪事實仍獨立存在。故
    共同被告對其他共同被告之案件而言，為被告以外之第三人
    ，本質上屬於證人，自不能因案件合併關係而影響其他共同
    被告原享有之上開憲法上權利。最高法院31年上字第2423號
    及46年台上字第419號判例所稱共同被告不利於己之陳述得
    採為其他共同被告犯罪（事實認定）之證據一節，對其他共
    同被告案件之審判而言，未使該共同被告立於證人之地位而
    為陳述，逕以其依共同被告身分所為陳述採為不利於其他共
    同被告之證據，乃否定共同被告於其他共同被告案件之證人
    適格，排除人證之法定調查程序，與當時有效施行中之中華
    民國24年1月1日修正公布之刑事訴訟法第273條規定牴觸，
    並已不當剝奪其他共同被告對該實具證人適格之共同被告詰
    問之權利，核與首開憲法意旨不符。該二判例及其他相同意
    旨判例，與上開解釋意旨不符部分，應不再援用（大法官會
    議釋字582號解釋參照）。又刑事訴訟法第158條之3規定：
    「證人、鑑定人依法應具結而未具結者，其證言或鑑定意見
    ，不得作為證據。」；同法第159條第1項復規定：「被告以
    外之人於審判外之言詞或書面陳述，除法律有規定者外，不
    得作為證據。」。本件同案被告丙○○、乙○○於警詢中對
    甲○○涉案部分之陳述；同案被告丙○○、甲○○於警詢中
    對乙○○涉案部分之陳述；同案被告乙○○、甲○○於警詢
    中對丙○○涉案部分之陳述；均係被告以外之人於審判外之
    陳述；又本件同案被告丙○○、乙○○於偵查中對甲○○涉
    案部分之陳述；同案被告丙○○、甲○○於偵查中對乙○○
    涉案部分之陳述；同案被告乙○○、甲○○於偵查中對丙○○涉案部分之陳述；證人余昭勳於偵查中之證述；性質上均
    係屬證人之證述，未依法命具結，依上開大法官會議釋字58
    2號解釋及刑事訴訟法第158條之3、第159條第1項規定該等
    陳述均不得作為證據。又卷附通訊監察譯文，其中除就辯方
    爭執關於被告甲○○之後述3通譯文外，其餘被告3人之監聽
    及譯文，係依通訊監察法合法監聽後，由職司犯罪偵查、調
    查人員依法定程序所為之行為，自應有證據能力。另卷附查
    獲現場照片30張，性質上是搜索警員執行搜索，職務上拍攝
    所得之照片，應有證據能力，至於辯方爭執該等照片與查獲
    現場當時狀況不相符云云，乃其證明力之效力如何，與證據
    能力無關，辯方認為無證據能力，尚有誤會。
  (二)次按「被告以外之人於審判外之陳述，雖不符前4條之規定
    ，而經當事人於審判程序同意作為證據，法院審酌該言詞陳
    述或書面陳述作成時之情況，認為適當者，亦得為證據。」
    刑事訴訟法第159條之5第1項定有明文。除上開證據部分外
    ，與本案相關連證人之供述，檢察官、被告及辯護人於本院
    準備程序及審理中已同意作為證據，且該等供述證據係由職
    司犯罪調查、偵查之警方及檢察官依法定正當程序作成，顯
    無何非出於自由意志之不適當情況，本院審酌上情認屬適當
    ，自得為證據。
貳、關於被告丙○○、乙○○有罪部分：
一、訊據上訴人即被告丙○○對於上揭改造槍、彈及販賣槍、彈
    未遂等情，及被告乙○○對於其組裝改造手槍乙節，均坦承
    不諱。核與共同被告乙○○以證人身分於原審經交互詰問時
    證稱：「（在93年7月29日警詢時，警察提示此監聽譯文給
    你，你陳稱丙○○是在講改造子彈的事情，當時既然如此陳
    述，為何今日在庭卻稱不知道？）時間久了，當時我有聽到
    他的通話內容，所以認為他是在講子彈的事情。（何時知道
    丙○○有在改造手槍？）在93年5月或是6月間知道的。（你
    知道丙○○改造手後，你幫他做了什麼事情？）在丙○○分
    解道具槍之後，組不回來，我就幫他組裝。（丙○○有無在
    道具槍改造成手槍後，找你去試射？）我無法分辨真假槍，
    只有跟他到安南區空曠地點去試射空包彈。（如何拆解？）
    把卡鎖解開，沒有拆壞的話，零件應該是不會壞的。（既然
    稱拆解槍彈不會很難，為何丙○○不會自行組合？）我幫他
    一起裝。（在法院承認組裝過二支黑色的槍？）是的。（你
    拆卸該槍，拆卸何處？）槍管和撞針的部分。（此二部分為
    何要拆下？）就是拆下來而已，就是分開交給丙○○，丙○○應該是要換上改造好的槍管和撞針。（何謂改裝好的槍管
    ，與原來的玩具槍管有何不同？）改裝的槍管比較硬，是金
    屬的。（你於本院準備程序時，陳述：『承認製造槍枝犯行
    ，否認製造子彈犯行。但我是從93年5月間才和丙○○在一
    起改造槍枝，有幫他組裝過2支同型黑色的槍，這2支槍都被
    警方查獲了，沒有製造過子彈』〔提示本院94年3月15日準
    備程序筆錄〕？）是的，組裝過二支，壹支好的壹支壞的。
    （警卷照片中此支銀白色槍枝呢？〔提示照片〕？）這都是
    他自己在弄，我不知道。（玩具手槍的槍殼何來？）我載丙○○到模型玩具店買來的。（每支買多少錢？）應該是在4
    、5千元那邊。」等語 (見原審卷第227-235頁）；及共同被
    告丙○○以證人身分於原審經交互詰問時證稱：「（乙○○
    就你改裝槍枝部分，參與那部分？）我拆，他裝。（是否如
    同向檢察官陳述的，貫通5支槍管、製作125顆子彈〔提示偵
    查筆錄第38頁〕？）5支槍管是包括那支破的，子彈應該是
    那個數量。（槍管5支如何而來，何人貫通？）都是我自己
    貫通的。（不是有請甲○○幫忙貫通？）有的，但是甲○○
    不知情，就是破掉的那支槍管。（剩下的4支如何而來？）
    自己叫材料，自己鑽通。」（見原審卷第240-241頁）等語
    相符。可知被告丙○○確是以購得之玩具手槍、子彈，予以
    改造為具殺傷力之手槍、子彈，而被告乙○○並未參與製造
    子彈之行為，只有組裝改造具殺傷力手槍無誤，是被告二人
    之自白，應堪信為真實。另被告丙○○販賣改造具殺傷力改
    造手槍、子彈未遂部分，除其自白外，被告丙○○於93年7
    月28日以被告乙○○之0000000000號行動電話與同案被告甲○○聯絡稱「人來我這裡，要買東西啦，跟他講要10萬，它
    那個不太準，我們再折一下，推給他，我們就OK了」、「我
    等一下，順便拿錢過去給你，你看他有沒有那個意願，如果
    有就可以拿到錢了」等語，有0000000000號行動電話通訊監
    察之電話譯文1份及通訊監察資料可憑（見警卷第53、59-60
    頁，93年偵字第7919號卷第97-110頁）。足徵被告丙○○所
    陳已有人詢價乙事，與事實相符。復有扣案改造四五手槍1
    支、改造手槍7.65mm1支、改造手槍半成品2支、改造槍管2
    支、改造四五子彈10顆、土造8mm子彈7顆、土造9mm彈殼9顆
    、土造彈殼32顆、土造彈頭2顆、銅彈頭37顆（9mm 22顆，8
    mm15顆）、改造工具1組、底火84個、彈殼底座1包25粒及吳
    俊賢所有桌上車床1台等物可證。上開扣案之槍、彈等物經
    送鑑定結果：「(一)送鑑改造四五手槍1支 (槍枝管制編號000
    0000000)，認係由仿COLT廠半自動手槍製造之玩具槍，換裝
    土造金屬槍管改造而成之改造手槍，機械性能良好，可擊發
    適用之子彈，認具殺傷力。(二)送鑑四五手槍子彈10顆，認均
    係由玩具金屬彈殼加裝直徑約8.6mm之土造金屬彈頭而成之
    改造子彈，採樣3顆試射．均可擊發，認具殺傷力。(三)送鑑
    改造手槍7.65mm1支 (槍枝管制編號0000000000)，認係由仿
    WALTHER廠半自動手槍製造之玩具槍，換裝土造金屬槍管改
    造而成之改造手槍，機械性能正常，可擊發適用之子彈，認
    具殺傷力。(四)送鑑改造手槍半成品2支，鑑驗情形如下: 1
    支，認分係玩具金屬滑套、玩具金屬槍身、玩具金屬彈匣、
    玩具金屬槍管等物。1支，認係玩具金屬槍身。(五)送鑑子
    彈7顆，認均係土造子彈，內均具直徑約8.Omm之土造金屬彈
    頭，經採樣2顆試射，均可擊發，認具殺傷力。(六)送鑑槍管2
    支，認均係長約122.6 mm之土造金屬槍管半成品。(七)送鑑彈
    殼1包，認分係土造金屬彈殼32顆及土造金屬彈頭2顆。(八)送
    鑑彈殼9mm1包，認均係土造金屬彈殼。(九)送鑑銅彈頭9mm1包
    ，認均係土造金屬彈頭。(十)送鑑銅彈頭8mm1包，認均係土造
    金屬彈頭。(十一)送鑑成品子彈9顆，認均係土造子彈，內均具
    直徑約9.0mm之土造金屬彈頭，採樣3顆試射，其中2顆，均
    可擊發，認具殺傷力；餘1顆，可擊發，惟其發射動能微弱
    ，認不具殺傷力。(十二)送鑑底火84個，認均係玩具底火片。(十三)
    送鑑彈殼底座1包，認均係玩具金屬底火座。」有內政部警
    政署刑事警察局93年9月27日之刑鑑字第0930157564號之槍
    彈鑑定書可稽（見偵查卷第111-116頁）。又扣案子彈部分
    ，仍有一部未經鑑驗試射，經原審再送鑑定結果：「送鑑子
    彈一批鑑驗情形如下：(一)『四五手槍子彈』7顆，認均係由
    玩具金屬彈殼加裝直徑約8.6mm之土造金屬彈頭而成之改造
    子彈，均經試射：5顆可擊發，認均具殺傷力；2顆無法擊發
    ，認不具殺傷力。(二)『子彈』5顆，認均係土造子彈，內均
    具直徑約8.0mm之土造金屬彈頭，均經試射，均可擊發，認
    均具殺傷力。(三)『成品子彈』6顆，認均係土造子彈，內均
    具直徑約9.0mm之土造金屬彈頭，均經試射，均可擊發，認
    均具殺傷力。」復有內政部刑事警察局94年3月22日刑鑑字
    第0940042197號函可憑（見原審卷第91頁），足證被告製造
    之槍枝及子彈確具有殺傷力。此外，並有臺南市警察局第四
    分局93年7月28日；93年7月29日搜索扣押筆錄暨扣押物品清
    單、現場照片30張、0000000000號（丙○○使用）行動電話
    通訊監察之電話譯文1份（見警卷第49-52、54-58頁）、94
    年5月31日原審勘驗通訊監察錄音帶之勘驗筆錄（見原審卷
    第153-155頁，即勘驗93年6月17日上午3時50分18秒、93年7
    月28日下午7時10分15秒、同日下午7時18分28秒之警卷第53
    、59頁之三通通訊監察錄音帶）等可資佐證。另現場照片第
    13幀（見警卷第65頁）所示槍管已破損，應無殺傷力。事證
    明確，被告二人犯行足堪認定。
二、新舊法比較部分：
  (一)按行為後法律有變更者，適用行為時之法律，但行為後之法
    律有利於行為人者，適用最有利於行為人之法律，刑法第2
    條第1項定有明文。查被告行為後，刑法第56條連續犯之規
    定，業於94年2月2日修正公布刪除，並於95年7月1日施行，
    則被告之犯行，於刑法修正公布施行後，應併合處罰，此刪
    除雖非犯罪構成要件之變更，但已影響行為人刑罰之法律效
    果，為法律有變更，依刑法第2條第1項規定，比較新、舊法
    結果，修正後之規定於被告不利，自仍應適用較有利於被告
    之行為時法律即舊法論以連續犯，最高法院95年第8次刑事
    庭會議決議參照）。又刑法第55條牽連犯之規定亦於94年2
    月2日修正公布刪除，並於95年7月1日施行。依修正後之刑
    法既已刪除牽連犯之規定，則被告原來因牽連犯所犯之二罪
    應依數罪併罰規定分論併罰。比較新舊法之規定，修正後之
    規定並非較有利於被告，依刑法第2條第1項前段規定，應適
    用行為時法，即適用修正前刑法第55條牽連犯之規定，從一
    重罪處斷。
  (二)又槍砲彈藥刀械管制條例於94年1月26日經修正公布施行。
    修正前同條例第11條第1項，關於「未經許可，製造、販賣
    或運輸第4條第1項第1款所稱其他可發射金屬或子彈具有殺
    傷力之各式槍砲者，處5年以上有期徒刑，併科新臺幣1千萬
    元以下罰金。」，修正後，相關規定移至第8條第1項，而該
    條項規定之刑度修正為「處無期徒刑或5年以上有期徒刑，
    併科新臺幣1千萬元以下罰金。」。經比較新舊法之結果，
    以行為時之舊法有利於行為人，則被告製造槍枝及販賣改造
    槍枝未遂之部分，應適用94年1月26日修正公布前槍砲彈藥
    刀械管制條例第11條第1、5項之規定。至於製造、販賣子彈
    罪部分，槍砲彈藥刀械管制條例第12條第1項之規定，於94
    年1月26日並未修正，原判決誤以為有修正而予以比較適用
    ，尚有誤會。
三、核被告丙○○未經許可，製造其他可發射子彈具有殺傷力手
    槍既遂、未遂（無殺傷力部分）及販賣前開改造手槍未遂部
    分，係犯94年1月26日修正前槍砲彈藥刀械管制條例第11條
    第1、5項之罪；製造子彈既遂、未遂（無殺傷力部分）另販
    賣子彈未遂部分，係犯槍砲彈藥刀械管制條例第12條第1、5
    項之罪。被告乙○○未經許可，製造其他可發射子彈具有殺
    傷力手槍既遂、未遂（無殺傷力部分），係犯94年1月26日
    修正前槍砲彈藥刀械管制條例第11條第1項之罪。被告丙○○、乙○○二人就製造槍枝部分有犯意聯絡及行為分擔，均
    為共同正犯。被告丙○○多次製造改造手槍、子彈部分，及
    被告乙○○多次製造改造手槍部分，均時間緊接、手法相同
    ，觸犯構成要件相同之罪名，顯均係基於概括犯意反覆為之
    ，為連續犯，依上開說明均應依修正前刑法第56條規定論以
    一罪，並加重其刑。又被告丙○○同時製造改造手槍、子彈
    ，係以一行為而觸犯數罪名，應從一重之製造手槍罪論處。
    再被告丙○○製造改造手槍目的乃為販賣謀利，則製造改造
    手槍與販賣未遂兩罪間有方法目的之牽連關係，依上開說明
    應依修正前刑法第55條牽連犯規定，從一重之製造改造手槍
    罪論處。另被告丙○○、乙○○有如事實欄所載之前案科刑
    及執行紀錄，有卷附台灣高等法院被告前案紀錄表可按，其
    受有期徒刑之執行完畢，5年以內再犯本案有期徒刑以上之
    罪，為累犯，應依修正前刑法第47條之規定加重其刑，並依
    刑法第70條之規定遞加重其刑。查被告丙○○、乙○○有二
    人均係受徒刑之執行完畢5年以內故意再犯本件有期徒刑以
    上之罪，依修正前刑法第47條及修正後同條第1項規定均成
    立累犯，但修正後之規定於被告並無較有利，依刑法第2條
    第1項前段規定，應適用修正前47條規定，論以累犯。
四、原審審理結果，認被告丙○○、乙○○罪證明確，予以論罪
    科刑，固非無據。惟查：(一)刑法於94年2月2日為重大修正，
    於95年7月1日起施行，其中刑法第2條修正為「從舊從輕」
    原則，修正第42條罰金易服勞役、第47條累犯之規定，並刪
    除原刑法第55條牽連犯、第56條連續犯規定，原審未及比較
    適用，尚有未洽。(二)又被告行為後，槍砲彈藥刀械管制條例
    於94年1月26日經修正公布施行，其中修正前同條例第11條
    第1項，關於「未經許可，製造、販賣或運輸第4條第1項第1
    款所稱其他可發射金屬或子彈具有殺傷力之各式槍砲者，處
    5年以上有期徒刑，併科新臺幣1千萬元以下罰金」，修正後
    ，相關規定移至第8條第1項，而該條項規定之刑度修正為「
    處無期徒刑或5年以上有期徒刑，併科新臺幣1千萬元以下罰
    金」。經比較新舊法之結果，以行為時之舊法有利於行為人
    ，原判決以被告製造槍枝及販賣改造槍枝未遂之部分，應適
    用94年1月26日修正公布前槍砲彈藥刀械管制條例第11條第1
    、5項之規定，固屬適當。惟關於製造、販賣子彈罪部分，
    槍砲彈藥刀械管制條例第12條第1項之規定，於94年1月26日
    並未修正，原判決誤以為有修正而予以比較適用，則有未當
    。(三)本案當場查獲具殺傷力者僅有改造四五手槍1支（含彈
    匣2個，槍枝管制編號0000000000）、改造7.65mm手槍1支（
    含彈匣1個，槍枝管制編號0000000000)，及改造四五子彈10
    顆中之8顆、土造8mm子彈7顆、土造9mm成品子彈9顆中之8顆
    ，其餘查獲部分均「非具殺傷力」之改造手槍、子彈。但原
    判決事實欄竟載為「並查扣具有殺傷力槍、彈計有：改造四
    五手槍乙把（含彈匣2個，槍枝管制編號0000000000）、改
    造7.65mm手槍乙把（含彈匣1個，槍枝管制編號0000000000)
    、改造手槍半成品2把、改造槍管2枝、改造四五子彈10發、
    土造8mm子彈7發、土造9mm成品子彈9顆、土造彈殼49顆、土
    造彈頭2顆、銅彈頭37發（9mm22發，8mm15發）、改造工具1
    組、底火84個、彈殼底座25粒」 (見原判決第3頁第5-11行)
    ，似指當場查獲之物均係具殺傷力之違禁物，是原判決事實
    欄該部分之記載與事實不符，並有不當。檢察官及被告丙○○各自提起上訴認原判決不當，雖未指摘上開原判決未當部
    分，然原判決既有上開不當，自應由本院予以撤銷改判，以
    期適法。爰分別審酌被告二人均曾有犯罪前科之素行、犯罪
    之動機、目的、手段、製造改造槍、彈對社會治安所生危害
    非小及其二人犯罪後坦承犯行，態度尚稱良好等一切情狀，
    量處被告丙○○有期徒刑七年併科罰金新台幣30萬元、乙○○有期徒刑五年六月併科罰金新台幣15萬元，及諭知罰金如
    易服勞役均以新台幣2千元折算1日之折算標準。按本案被告
    丙○○、乙○○二人於犯罪後刑法第42條第2項、第3項規定
    ：「易服勞役以1元以上3元以下折算1日。但勞役期限不得
    逾6 個月。」、「罰金總額折算逾6個月之日數者，以罰金
    總額與6個月之日數比例折算。」，被告犯罪時之易服勞役
    折算標準，依修正前罰金罰鍰提高標準條例第2條前段（現
    已刪除）規定，就其原定數額提高為1百倍折算1日，則應以
    銀元3百元折算1日，經折算為新臺幣後，應以新臺幣9百元
    折算1日。惟94年2月2日修正公布並於95年7月1日施行之刑
    法第42條第3項、第5項前段則規定：「易服勞役以新台幣1
    千元、2千元或3千元折算1日。但勞役期限不得逾1年。」、
    「罰金總額折算逾1年之日數者，以罰金總額與1年之日數比
    例折算。」。比較修正前後之易服勞役折算標準，以95年7
    月1日修正公布施行後之規定，較有利於被告，則應依刑法
    第2條第1項，適用修正後刑法第42條第3項規定，定其折算
    標準，即被告丙○○併科罰金30萬元、被告乙○○併科罰金
    15萬元部分，諭知如易服勞役均以新台幣2千元折算1日。又
    扣案改造四五手槍1支 (槍枝管制編號0000000000)、7.65mm
    改造手槍1支 (槍枝管制編號0000000000)，具殺傷力，為違
    禁物，均應予沒收。又1.送鑑槍管2支，均為土造金屬槍管
    半成品、2.送鑑彈殼1包，為土造金屬彈殼32顆及土造金屬
    彈頭2顆、3.送鑑彈殼9mm1包（17顆），均為土造金屬彈殼
    、4.送鑑銅彈殼9mm1包（22顆），均為土造金屬彈殼、5.送
    鑑銅彈殼8mm1包（15顆），均為土造金屬彈殼、6.送鑑底火
    84 個，均為玩具底火片。上開送鑑物，經認定均非屬內政
    部86 年11月24日台（86）內警字第8670683號公告之槍砲彈
    藥主要組成零件，有內政部94年03月03日內授警字第094010
    0246號函可參（見原審卷第63頁），故非屬違禁物，而為被
    告丙○○所有，供犯罪所用之物，仍應予沒收。再改造玩具
    手槍半成品2支尚無殺傷力、彈殼底座1包（25粒）、改造槍
    械工具1組，亦為被告丙○○所有，供犯罪所用之物，均併
    予宣告沒收。另扣押物品清單所載前揭沒收物品之名稱、數
    量與起訴書及內政部警政署刑事警察局鑑定報告所載之名稱
    及數量略有不同，應以起訴書及鑑定報告所記載者為準，附
    予敘明。此外，送鑑四五手槍子彈10顆，其中8顆試射有殺
    傷力，2顆無殺傷力；送鑑土造8mm子彈7顆，經試射，認均
    具殺傷力；送鑑成品子彈9顆，經試射，其中8顆認具殺傷力
    ，餘1顆認不具殺傷力。惟試射後之子彈已不具殺傷力，故
    連同無殺傷力之子彈均不諭知沒收。而扣案乙○○、丙○○
    所有行動電話及丙○○所有黑色霹靂包、花格背包皆無法證
    明為供犯罪所用之物，車床1台乃案外人吳俊賢所有，故均
    不得宣告沒收，併予說明。至於丙○○女友黃姿雲居住處所
    查獲之子彈1顆已遺失，且未曾送鑑定，無法認定是否具殺
    傷力，有臺南市警察局第四分局95年1月20日南市警四偵字
    第0954410074號函可稽，故不宣告沒收。
五、至於公訴人認被告二人自89年間開始改造手槍、子彈，及被
    告丙○○於原審準備程序中供稱自90年3、4間開始改造手槍
    、子彈云云。查被告丙○○因竊盜等案件，自89年11月9日
    入監執行，於91年1月9日縮短刑期假釋出監，有臺灣高等法
    院被告全國前案紀錄表附卷可參，則被告丙○○既因另案竊
    盜被判刑確定在監執行至91年1月9日止，如何能於89年或90
    年間開始改造槍、彈？故此部分公訴人之指訴或被告丙○○
    之自白，尚與事實不符，難以採信。此外，復查無其他積極
    證據可資佐證，應認此部分之犯罪嫌疑不足，本應為無罪判
    決之諭知，惟公訴人認此部分與前揭有罪部分具有連續犯之
    裁判上一罪關係，爰不另為無罪之諭知，附此敘明。
、乙○○不另為無罪諭知部分及甲○○無罪部分：
一、公訴意旨略以：緣甲○○、乙○○及丙○○三人，未經許可
    ，基於共同犯意聯絡及行為分擔，以概括犯意，連續自89年
    間至今，在丙○○家中台南市○○區○○路二段627巷23號
    旁及甲○○之兄長吳俊賢位於台南市○○區○○路一段288
    巷168號車床工廠處內，連續將玩具手槍改造為具有殺傷力
    之槍枝及可供前揭槍枝射擊之具有殺傷力子彈，先由丙○○
    至不詳玩具模型店分別以4千9百元、5千5百元、1萬2千5百
    元不等價格，購買不同型號之玩具手槍及子彈，並利用其本
    身具有車床方面的知識及技術，而從事改造槍管及子彈，再
    由甲○○及乙○○二人分別負責組裝槍枝，並將改造組合完
    成槍枝子彈，再透過朋友向不特定人詢問販售，但未成交。
    經檢察官指揮台南市警察局第二、四分局及高雄市政府警察
    局小港分局、刑事警察局偵八隊等單位經長期佈線蒐證，於
    93年7月28日22時50分，前往位在台南市○○區○○路一段
    288巷168號車床工廠對面員工宿舍內執行搜索，當場查獲丙○○、乙○○、甲○○等三人正在宿舍木床板上改造組裝槍
    枝子彈，並查扣具如前開有罪部分所示之槍、彈及相關物品
    等。因認被告乙○○所為，亦構成槍砲彈藥刀械管制條例第
    11條第1項、第5項之販賣槍枝未遂罪及第12條第1項、第5項
    之製造子彈及販賣子彈未遂罪嫌；被告甲○○所為，係犯槍
    砲彈藥刀械管制條例第11條第1項、第5項製造槍枝、販賣槍
    枝未遂罪；及第12條第1項、第5項之製造子彈及販賣子彈未
    遂罪嫌云云。
二、按犯罪事實，應依證據認定之，無證據不得認定其犯罪事實
    ；又不能證明被告犯罪者，應諭知無罪之判決，刑事訴訟法
    第154條第2項、第301條第1項分別定有明文。次按事實之認
    定，應憑證據，如未能發現相當證據，或證據不足以證明，
    自不能以推測或擬制之方法，為裁判基礎；認定不利於被告
    之事實，須依積極證據，苟積極證據不足為不利於被告之事
    實認定時，即應為有利於被告之認定，更不必有何有利之證
    據；又認定犯罪事實所憑之證據，雖不以直接證據為限，間
    接證據亦包括在內；然而無論直接或間接證據，其為訴訟上
    之證明，須於通常一般之人均不致有所懷疑，而得確信其為
    真實之程度者，始得據為有罪之認定。最高法院40年台上字
    第86號、30年上字第816號、76年台上字第4986號分別著有
    判例可資參照。次按刑事訴訟法第161條已於91年2月8日修
    正公布，修正後同條第1項規定：檢察官就被告犯罪事實，
    應負舉證責任，並指出證明之方法。因此，檢察官對於起訴
    之犯罪事實，應負提出證據及說服之實質舉證責任。倘其所
    提出之證據，不足為被告有罪之積極證明，或其闡明之證明
    方法，無從說服法官以形成被告有罪之心證，基於無罪推定
    之原則，自應為被告無罪判決之諭知，最高法院著有92年度
    台上字第128號判例可資參照。
三、本案公訴意旨認被告乙○○、甲○○涉犯前揭罪嫌，無非係
    以：被告乙○○、甲○○已坦承不諱，且有扣案上開槍、彈
    及現場照片、證人余昭勳之證詞及丙○○、乙○○、甲○○
    三人之通訊監察譯文等為據。訊據被告乙○○、甲○○堅決
    否認有上揭犯行，乙○○辯稱：未參與製造子彈及販賣槍彈
    之犯行，查獲當天只是載丙○○去甲○○處，之後就去買飲
    料，並沒有在那裡製造槍彈，伊也不知販賣槍枝之事等語；
    甲○○則辯稱：丙○○有向其借用車床，說是要製作機車的
    東西，其要他自己去使用，他使用時，其都是在宿舍那邊。
    其在不知情下只幫丙○○鑽通蔡某所說機車零件鐵管1支，
    其並無相關槍枝零件知識，不知該鐵管是槍枝零件，是在93
    年7月初或是中旬才知道是玩具手槍的零件等語。
四、本案經查：
  (一)公訴意旨謂被告乙○○、甲○○對上開犯行已坦承不諱云云
    ，但查被告乙○○除坦承組裝槍枝之外，並未承認有參與製
    造子彈，亦未承認有參與販賣槍、彈之行為；又被告甲○○
    則是承認幫丙○○打通1支槍管，但辯稱係丙○○告知是摩
    托車零件，請其貫通等語。此外經遍查卷內資料，均查無被
    告乙○○、甲○○二人坦承有參與製造子彈、販賣槍彈之供
    述，則公訴人此部分之主張即非有據。
  (二)又公訴意旨指稱當場在甲○○宿舍查獲丙○○、乙○○及甲○○3人正在宿舍木床板上改造組裝槍枝子彈云云。被告乙○○、甲○○辯稱係警方事後排列整齊所拍照的。查依卷附
    現場照片所示，甲○○宿舍木床板上放置之改造組裝槍枝、
    子彈、工具等物，排列整齊，但查通常在工作中場合，為工
    作方便，其零件、工具等物會置於隨手可取得之處，故零件
    、工具等物應係十分散亂不會被整齊排列，故上開照片所示
    情形，顯與常情相違，蓋如被告等3人當時正在改造組裝槍
    枝子彈，該等物品應是零散放置才是。且證人即查獲本案之
    員警莊世雄於原審審理時詰證稱：「是否可以描述當時看到
    丙○○要蓋那些槍枝時，那時的狀況？）我進入表明警察身
    分時，丙○○就馬上拉被蓋槍，我看到的是完整的1支槍。
    （是否只有看到1支槍？）我當時只有看到1支，就進行控制
    被告的動作了。（當時床上除了方才陳述的丙○○的那把槍
    外，有無改造工具或其他槍械零件在床上？）沒有印象，我
    進入看到槍後，就控制被告把他們拖離該處。（有無看到其
    他工具或槍械、零件？）印象中沒有。」等語（見原審卷第
    208、210頁）。查當時現場床上如散置有許多改造之工具、
    槍械、子彈，為何證人莊世雄會無印象，可見照片呈現之景
    象應是警方查獲後，擺放扣押物於床上，以利拍照存證。且
    證人即負責帶隊之警官許守良於原審詰證稱：「（你進入時
    ，有無看到乙○○？）印象中沒有，但是現譯台有聯絡有一
    個人去巷口，我就請四分局員警去巷口找，後來員警回來後
    ，帶回乙○○和一名綽號『地瓜』的人。」等語（見原審卷
    第213頁）；又證人余昭勳於原審詰證稱：「（檢察官問；
    既然聽到，有無聽到他們討論車床的事情？）只有聽到丙○○要向甲○○借用車床的工具，但是詳情，我不是很清楚。
    （你到了之後，現場有幾個人？）除了我與甲○○外，後來
    丙○○與乙○○同到，而乙○○有出去。」等語（見原審卷
    第223頁）。查被告乙○○於警方至現場時既不在現場，因
    此公訴意旨謂甲○○等3人正在宿舍木床板上改造組裝槍枝
    子彈乙節，顯與事實不符。
  (三)再查，證人即共同被告丙○○於原審經交互詰問時證稱：「
    （乙○○就你改造槍枝部分，參與那部份？）我拆，他裝。
    （乙○○有無參與改造子彈部分？）沒有，車槍管、子彈部
    分，他們都沒有參與，我也沒有告訴他們，是我自己到春毅
    公司那邊去車的，他們裡面的員工認識我，因為我和甲○○
    、吳俊賢都認識，他們在上班，我自己在那邊做，他們也不
    會管我。（方才稱有人問及槍枝價格等，此部分乙○○有無
    參與？）沒有。（槍管5支如何而來，何人貫通？）都是我
    自己貫通的。（不是有請甲○○幫忙貫通？）有的，但是甲○○不知情，就是破掉的那支槍管。（這些槍管、子彈要花
    多少時間？）1支槍管要2天，只有磨子彈頭，這125顆要磨1
    星期左右。（是否都是你自己一個人在那邊做？）是的。（
    火藥如何裝填？何人幫你裝？）在我家我自己裝的。」等語
    （見原審卷第240、242、243頁）。共同被告丙○○已證述
    子彈乃其自己在家製造，堪認被告乙○○、甲○○並未參與
    ，而丙○○並證稱貫通槍管時甲○○並不知情，足徵被告乙○○、甲○○2人所辯可堪採信。至於販賣槍枝部分，共同
    被告丙○○則詰證稱：「（既然賣槍，為何去電甲○○，告
    訴他如果賣出去，就有錢了？）因為甲○○要拿錢給我，我
    當時很窮，但是我不要，我想說賣出去就有十幾萬元了，所
    以才告訴甲○○。（對該通電話譯文內容有何意見〔提示〕
    ？）因為我要賣槍了，我知道甲○○也沒有什麼錢，且在我
    們以前改機車時，我有欠甲○○錢，所以才會那麼說，說要
    分一點給他當零用。（是否稱如果賣出去，要拿5000元給甲○○？〔提示警詢筆錄警卷第7頁，並告以要旨〕？）是的
    。」等語（見原審卷第243-244頁）。是有關販賣槍枝部分
    ，除丙○○曾以電話告知被告甲○○有人要出價10萬元購買
    外，並無其他證據可資證明被告乙○○、甲○○2人有參與
    其事，因此，被告乙○○、甲○○辯稱未有此犯行，自可信
    為真實。
五、綜上，公訴意旨所舉證據既均不足認定被告乙○○有販賣槍
    枝未遂、製造子彈及販賣子彈未遂行為；不足認定被告甲○○有製造槍枝、販賣槍枝未遂、製造子彈及販賣子彈未遂行
    為。此外，復查無其他積極證據足資證明被告2人確有犯行
    ，揆諸首開說明，犯罪尚屬不能證明，被告甲○○部分自應
    為無罪之諭知，而公訴意旨所指被告乙○○販賣槍枝未遂、
    製造子彈及販賣子彈未遂行為，既與前開被告論罪科刑部分
    （製造槍枝部分）有牽連或想像競合等裁判上一罪關係，爰
    不另為無罪諭知。原判決乃就被告甲○○為無罪判決之諭知
    ，就被告乙○○此部分以與前開論罪科刑部分有牽連或想像
    競合等裁判上一罪關係，爰不另為無罪諭知。本院經核原判
    決認事用法俱無不合，上訴為無理由，應予駁回。
據上論結，應依刑事訴訟法第368條、第369條第1項、第299條第
1項前段，94年1月26日修正前槍砲彈藥刀械管制條例第11條第1
項、第5項、槍砲彈藥刀械管制條例第12條第1項、第5項，刑法
11條前段、第2條第1項、第28條、第42條第2項、第38條第1項第
1、2款，修正前刑法第56條、第55條、第47條，修正前罰金罰鍰
提高標準條例第2條，判決如主文。
本案經檢察官江守權到庭執行職務。
中    華    民    國    95    年    11    月    7     日
                  刑事第一庭    審判長法  官  黃崑宗
                                      法  官  夏金郎
                                      法  官  王明宏
以上正本證明與原本無異。
如不服本判決，應於收受本判決後十日內向本院提出上訴書狀。
其未敘述上訴理由者並得於提起上訴後十日內向本院補提理由書
狀（均須按他造當事人之人數附繕本）「切勿逕送上級法院」。
                                      書記官  黃全忠
中    華    民    國    95    年    11    月    8     日
附錄本判決論罪科刑法條全文
94年1月26日修正前槍砲彈藥刀械管制條例第11條：
I未經許可，製造、販賣或運輸第4條第1項第1款所稱其他可發
  射金屬或子彈具有殺傷力之各式槍砲者，處5年以上有期徒刑
  ，併科新臺幣1千萬元以下罰金。
II未經許可，轉讓、出租或出借前項所列槍砲者，處3年以上10
  年以下有期徒刑，併科新臺幣7百萬元以下罰金。
III意圖供自己或他人犯罪之用，而犯前2項之罪者，處無期徒刑
  或7年以上有期徒刑，併科新臺幣1千萬元以下罰金。
Ⅳ未經許可，持有、寄藏或意圖販賣而陳列第1項所列槍砲者，
  處1年以上7年以下有期徒刑，併科新臺幣7百萬元以下罰金。
Ⅴ第1項至第3項之未遂犯罰之。
槍砲彈藥刀械管制條例第12條：
I未經許可，製造、販賣或運輸子彈者，處1年以上7年以下有期
  徒刑，併科新台幣5百萬元以下罰金。
II未經許可，轉讓、出租或出借子彈者，處6月以上5年以下有期
  徒刑，併科新台幣3百萬元以下罰金。
III意圖供自己或他人犯罪之用，而犯前2項之罪者，處3年以上10
  年以下有期徒刑，併科新台幣7百萬元以下罰金。
Ⅳ未經許可，持有、寄藏或意圖販賣而陳列子彈者，處5年以下
  有期徒刑，併科新台幣3百萬元以下罰金。
Ⅴ第1項至第3項之未遂犯罰之。


司法院資訊處製作；財團法人民間司法改革基金會備份。
